【裁判字號】    98,消債抗,609
【裁判日期】    981231
【裁判案由】    消債聲明異議
【裁判全文】
臺灣高雄地方法院民事裁定           98年度消債抗字第609號
抗  告  人  乙○○
相  對  人  國泰世華商業銀行股份有限公司
法定代理人  甲○○
上列當事人間因消費者債務清理事件，抗告人對於民國98年10月
26日本院98年度事聲字第113 號所為廢棄認可更生方案之裁定提
起抗告，本院管轄之第二審合議庭裁定如下：
    主  文
原裁定廢棄。
相對人於原審之聲請駁回。
    理  由
一、抗告意旨略以：原裁定雖以抗告人並無固定收入，與消費者
    債務清理條例（下稱消債條例）第64條第1 項所定要件不合
    ，而廢棄原更生方案裁定。然抗告人現於幼稚園擔任打掃清
    潔工，每週固定打掃2 次，每月可固定領取薪資至少有
    5,000 元，另配偶亦會給予抗告人零用金，是更生方案所定
    每月還款金額6,000 元尚屬抗告人可負擔範圍內，是原審廢
    棄認可更生方案之裁定，自有未洽。為此提起本件抗告，請
    求廢棄原裁定。
二、按關於更生或清算之程序，除本條例別有規定外，準用民事
    訴訟法之規定，消債條例第15條定有明文。而當事人對於司
    法事務官處理事件所為之終局處分，得於處分送達後10日之
    不變期間內，以書狀向司法事務官提出異議。司法事務官認
    前項異議有理由時，應另為適當之處分；認異議為無理由者
    ，應送請法院裁定之。法院認第一項之異議為有理由時，應
    為適當之裁定；認異議為無理由者，應以裁定駁回之。民事
    訴訟法第241 條第1 至3 項定有明文。次按消債條例之制定
    ，乃為使負債務之消費者依本條例所定程序清理其債務，以
    調整其與債權人及其他利害關係人之權利義務關係，保障債
    權人之公平受償，謀求消費者經濟生活之更生，進而健全社
    會經濟之發展，除有第63條所定之情形外，法院得斟酌裁量
    認可更生方案。而於債務人有薪資、執行業務所得或其他固
    定收入之情形下，依該條例第64條之規定，在除有該條第2
    項所定之情形外，法院如認更生方案之條件公允者，即得不
    經債權人會議可決，逕依債務人之聲請或依職權以裁定認可
    更生方案；是以如無該條例第63條第1 項或第64條第2 項情
    形，法院自得斟酌債務人之資力狀況、債務人所提更生方案
    之還款成數及是否有浪費之情事、債務人實際生活上有無特
    殊困難等情狀而為更生方案之條件是否為公允之審認，進而
    裁量認可該更生方案。
三、經查，本件抗告人聲請更生，前經本院裁定開始更生程序並
    命由司法事務官進行更生程序，而渠現擔任臨時工，每週清
    潔打掃幼稚園2次，每月領取薪資5,000元，另抗告人之夫亦
    會給予其零用金之情，經抗告人陳明在卷，其雖無法提出薪
    資證明為佐，然本院審酌抗告人如虛報收入，除導致後續無
    法履行協商方案而轉換為清算程序外，亦可能該當於消債條
    例第134 條第8 款之不免責事由，如此顯與抗告人聲請更生
    欲擺脫經濟困境之目的有違，是應認抗告人主張可採。次觀
    諸債務人所提之更生方案，其條件為分96期清償各債權人，
    每期清償6,000 元，計8 年，清償總額為576,000 元，清償
    成數為38％，且無消債條例第64條第2 項第4 款之不應認可
    更生方案之消極事由存在，從而，本院在為平衡保障債權人
    之公平受償，並謀求相對人經濟生活之更生重建等消債條例
    之立法要求下，依職權認可相對人所提前述更生方案，尚無
    不當。
四、綜上，原裁定依相對人異議狀所述內容為據，認定抗告人並
    無固定收入，且清償成數過低，從而廢棄97年度司執消債更
    字第447 號裁定之更生方案，雖與本院前開認定之結果不同
    ，然經本院審酌如上所述，難謂原更生方案非為公允。基此
    ，抗告人請求廢棄原裁定，應認為有理由，爰廢棄原裁定，
    並駁回相對人於原審之聲請。
五、依消費者債務清理條例第11條第2 項、第15條，民事訴訟法
    第495 條之1 第1 項、第450 條第1 項、第78條，裁定如主
    文。
中    華    民    國    98    年    12    月    31    日
                      民事鳳山庭  審判長法  官  楊富強
                                        法  官  林意芳
                                        法  官  吳文婷
上為正本係照原本作成。
不得再抗告。
中    華    民    國    98    年    12    月    31    日
                                        書記官  林仕興

司法院資訊處製作；財團法人民間司法改革基金會備份。
